臺灣苗栗地方法院民事判決　　　　　　　93年度簡上字第31號
上　訴　人
即原審被告　戊○○
訴訟代理人　甲○○○
被上訴人
即原審原告　乙○○
被上訴人
即原審被告　丙○○
上　一　人
訴訟代理人　己○○
被上訴人
即原審被告　丁○○
訴訟代理人　庚○○
上列當事人間分割共有物事件，上訴人對於中華民國九十三年四
月十三日本院苗栗簡易庭九十二年度苗簡字第四三九號第一審判
決提起上訴，本院合議庭於九十三年八月一日言詞辯論終結，判
決如下：
    主  文
上訴駁回。
第二審之訴訟費用由上訴人負擔。
    事實及理由
一、查原審九十二年度苗簡字第四三九號判決之認事用法，甚屬
    妥適，核無違誤之處，是原判決書所載之事實及理由，本院
    均予以引用。
二、按原告於判決確定前，得撤回訴之全部或一部，訴經撤回者
    ，視同未起訴，民事訴訟法第二百六十二條第一項本文、第
    二百六十三條第一項本文均定有明文。查相鄰之苗栗縣大湖
    鄉第四一九之九號土地，業據被上訴人即原審原告乙○○在
    原審言詞辯論時，於九十三年二月三日當庭撤回該訴訟標的
    物在案，揆諸前揭規定，原審自不得就該撤回之標的物併為
    審理、裁判。上訴人以原審判決未連同相鄰之苗栗縣大湖鄉
    第四一九之九號土地合併分割為由，而指摘原審判決有所不
    當云云，程序上與法不合，委不可採。次按，依民法第八百
　　二十四條規定，分割共有物之訴，係就同一共有關係之共有
    物，予以分割，使共有人各就共有物之一部分單獨取得所有
　　權之形成訴訟；故數共有物，除依其性質及其共有人與應有
　　部分均相同，並經共有人全體同意者外，尚難認其得為合併
　　分割；此經最高法院八十五年度台上字第二四八三號、八十
  　五年度台上字第二九五九號裁判要旨闡示在案可稽。查系爭
    同段第四一九號、第四一九之一六號、第四一九之二一號土
    地之共有人同為兩造，土地持分比例亦相同，兩造復有合併
    分割之合意，原審將此三筆土地為合併分割之判決，於法有
    據；而上訴人所主張之同段第四一九之九號鄰地，其共有人
    與系爭三筆土地之共有人有別，持分比例亦有不同，業據兩
    造陳述甚明，徵諸土地登記謄本更屬明確，且兩造及訴外其
    他共有人就是否與系爭三筆土地合併分割、如何為合併分割
    等情，迭有爭執，無法達成合意，依最高法院八十五年度台
    上字第二四八三號、八十五年度台上字第二九五九號裁判要
    旨，更無從由本院逕與系爭三筆土地合併分割而為裁判，上
    訴人仍執前詞，主張同段第四一九之九號鄰地應與系爭三筆
    土地合併分割云云，不足採酌。
三、次查，原判決採酌之分割方案，核與兩造之土地持分比例相
    當，並以金錢補貼持分不足之部分，未見不公平之處，且保
    障系爭三筆土地之使用現況，並充分尊重兩造之意願，尚無
    拆屋還地之經濟上重大不利益，分割後亦各有適宜之通道可
    供出入，不致因分割而產生袋地，應為公平、妥適。上訴人
    一再指摘原審採酌之分割方案不佳，經本院命其提出其他妥
    適之分割方案，上訴人或稱原判決附圖一（即苗栗縣大湖地
    政事務所九十三年二月十三日土地複丈成果圖）黃色部分應
    分配予上訴人，或稱附圖一藍色編號Ｐ、Ｇ部分不願分割作
    為道路，或稱附圖一藍色部分及其旁黃色、綠色部分之中庭
    均應維持共有云云，所述前後不一。查上訴人所有之建物坐
    落於附圖一綠色編號五、編號八部分，原審將該部分及相鄰
    之編號九分配予上訴人，另以編號六部分填補上訴人不足之
    持分，甚屬公允，殊無可能捨此不取，反將被上訴人乙○○
    所住建物坐落之黃色編號四部分改分配予上訴人。且附圖一
    藍色編號Ｐ、Ｇ部分倘未分割作為道路使用，則坐落於附圖
    一橘色虛線部分之被上訴人丁○○所有建物，將無適當之通
    行道路，得以對外通行聯絡，上訴人另指稱如附圖二（苗栗
    縣大湖地政事務所九十三年十一月十五日土地複丈成果圖）
    所標示黃色部分，得作為被上訴人丁○○通行之道路云云，
    實為他人所有之私有地，既無柏油或水泥路面之舖設，復未
    見公眾通行之情形，絲毫未有道路之外觀，被上訴人丁○○
    何來通行之正當權源？且未直接與被上訴人丁○○所分得之
    土地部分相連接，自非適宜通行之聯絡道路，此經原審及本
    院分別於九十二年十月十六日、九十三年十月二十日到場履
    勘屬實，製有勘驗筆錄、現場照片及現場簡圖可參，及委託
    苗栗縣大湖地政事務所繪製複丈成果圖（即附圖二）附卷可
    佐，從而，上訴人主張附圖一藍色編號Ｐ、Ｇ部分毋庸分割
    作為道路使用，亦不可取。另附圖一藍色部分及其旁黃色、
    綠色部分之中庭，倘均維持共有，繼續供作兩造之中庭使用
    ，則各共有人分配取得之單獨所有部分甚少，大大減低分割
    後土地之經濟效益，未見對上訴人有何更大之利益，亦與被
    上訴人乙○○、丙○○、丁○○之意願相悖，對有改建房屋
    需求之被上訴人乙○○而言，更屬不利益，殊非公允，復未
    見可採之處。
四、綜上論述，原審判決洵屬允當，上訴人仍執前詞，於法無據
    ，其上訴自無理由，應予駁回。
五、兩造其餘攻擊防禦方法及舉證，因本件事證已臻明確，且與
    判決基礎不生影響，爰不一一論述，附此敘明。
六、據上論斷，本件上訴為無理由，依民事訴訟法第四百三十
    六條之一第三項、第四百四十九條第一項、第四百六十三
    條、第七十八條規定，判決如主文。
中　　華　　民　　國　　94　　年　　8 　　月　　15 　　日
                  民事庭審判長
                        法　官
                        法　官
以上正本係照原本作成。
本件不得上訴。
中　　華　　民　　國　　94　　年　　8 　　月　　15　　 日
　　                          書記官　蕭雅馨
附圖一：苗栗縣大湖地政事務所九十三年二月十三日土地複丈成
        果圖（即原審九十二年度苗簡字第四三九號判決書所採
        分割方案圖）
附圖二：苗栗縣大湖地政事務所九十三年十一月十五日土地複丈
        成果圖（即依上訴人主張另行繪製之道路現況圖）
